【裁判字號】    90,易,1792
【裁判日期】    901011
【裁判案由】    侵占
【裁判全文】
臺灣臺南地方法院刑事判決                          九十年度易字第一七九二號
    公  訴  人  臺灣台南地方法院檢察署檢察官
    被      告  乙○○
右列被告因侵占案件，經檢察官提起公訴 (九十年度偵緝字第二九八號)，本院判決
如左：
    主  文
乙○○無罪。
    理  由
一、公訴意旨略以：乙○○係正鵬塑膠有限公司（以下稱正鵬公司）之負責人，於民
    國（下同）八十八年十一月二十九日，乙○○以正鵬公司名義向中租迪和股份有
    限公司（以下稱中租公司）以附條件買賣之方式，購買三十二穴模具及牙板之機
    器一台（以下簡稱系爭機器），並已向經濟部工業局辦理附條件買賣登記完畢，
    中租公司並於翌日將上述物品交付予乙○○使用。依買賣契約之約定，正鵬公司
    應如期支付價金並妥善保管買賣標的物，在價金未付清前，標的物所有權仍屬於
    中租公司。詎乙○○明知該物之所有權仍屬中租公司所有，竟意圖為自己不法之
    所有，易持有為所有，將上述物品據為己有，並加以隱匿、處分，致中租公司無
    法取回該物。因認被告涉有侵占之罪嫌。
二、按犯罪事實應依證據認定之，無證據不得推定其犯罪事實；不能證明被告犯罪者
    ，即應諭知無罪之判決，刑事訴訟法第一百五十四條、第三百零一條第一項分別
    定有明文。又告訴人之告訴，係以使被告受刑事訴追為目的，是其陳述是否與事
    實相符，仍應調查其他證據以資審認，最高法院五十二年度台上字第一三○○號
    亦著有判例。第按侵占罪之成立，以擅自處分自己持有之他人所有物，或變易持
    有之意為所有之意，而逕為所有人之行為，為其構成要件，雖行為之外形各有不
    同，惟必具有不法所有之意思，方與本罪構成之要件相符，又業務上侵占罪，以
    就業務上持有他人之物，變更意思而不法據為自己或第三人所有為其構成要件，
    最高法院十九年上字第一○五二號判例足資參照。
三、本件公訴人認被告涉有侵占罪嫌，無非以上揭事實，業據告訴人中租公司指訴在
    卷，並有買賣標的物交貨與驗收證明書乙紙在卷可證，足認被告確有收受系爭機
    器，而該機器現已不知去向等情為其主要論據。訊據被告乙○○則堅決否認有任
    何侵占犯行，辯稱：「文件（即買賣標的物交貨與驗收證明書）我有簽收，但機
    器並未收到。模具是我向台灣耀發達公司買賣，之後再找甲○○○公司以附條件
    買賣方式貸款。八十八年十月份，我公司無法經營時，耀發達公司拿模具來與我
    合作。支票是以我名義開立給甲○○○公司，但實際財務是耀發達公司在經營。
    耀發達公司的負責人已赴大陸，機器自始至終都在耀發達公司，而沒有交付給我
    ，所以機器現在在何處我也不清楚」等語。經查，本件係被告向台灣耀發達公司
    購買系爭機器，並以該機器向告訴人辦理附條件買賣貸款，再由告訴人公司直接
    將貸款金額撥放給台灣耀發達公司等情，除被告供述在卷外，並為告訴人所不否
    認，堪信為真。故本案應調查者為台灣耀發達公司有無將系爭機器交付給被告持
    有？如被告未曾持有該機器，即無擅自處分他人所有物可言。而告訴人公司承辦
    本件附條件買賣業務之丙○○到庭證稱：「我在甲○○○公司任職。乙○○向公
    司貸款事宜由我負責。貸款金額如契約書所載。本件是由臺灣耀發達公司一家廠
    商交貨給被告，公司再交款項給臺灣耀發達公司。目前臺灣耀發達公司已倒閉。
    我未曾看到系爭模具。我不知臺灣耀發達公司有無交貨給乙○○。被告未依約付
    款後，我找被告，他告訴我模具牙板還放在臺灣耀發達公司，並立同意書給我。
    被告在八十八年年底將董事長名義換成臺灣耀發達公司的老闆」等語（詳九十年
    九月十九日訊問筆錄），另證人即台灣耀發達公司之廠長林志明則到庭結證稱：
    「（問：民國八十八年在何地服務？）耀發達公司任廠長。耀發達是模具製造廠
    。當時公司是有製造一台三十二穴模具牙板，到我八十九年一月底離職前該機器
    只完成一半。我不知該機器是要交付給乙○○。（問：八十八年間，耀發達公司
    有無做三十二穴模具牙板？）有作兩台。其中一台九月間完工送到台北展覽，於
    十月間送到台中一家塑膠公司。另一台即未完成的那一台。（問：是否知情八十
    八年底，耀發達公司有無交付一台三十二穴模具牙板給乙○○？）沒有交付三十
    二穴模具牙板給乙○○無」等語（詳本院九十年九月二十六日審判筆錄），綜上
    證人所述，可知雖被告與告訴人間已完成附條件買賣契約之簽訂，且被告也出具
    買賣標的物交貨與驗收證明書予告訴人，然台灣耀發達並未將系爭機器交給被告
    持有，被告固為買賣契約之債務人，負有民事上依約履行之義務，然被告未持有
    或占有系爭機器，自無擅自處分自己持有他人所有物，或變易持有之意為所有之
    意可言，尚難以侵占罪相繩。此外，並無其他積極證據可資證明被告有侵占犯行
    ，是其積欠告訴人貸款部分純屬民事糾葛，應另循民事訴訟程序解決。本件既不
    能證明被告犯罪，揆諸首開說明，自應為被告無罪之諭知，以昭審慎。
四、據上論斷，應依刑事訴訟法第三百零一條第一項，判決如主文。
本案經檢察官曾昭愷到庭執行職務。
中    華    民    國       九十       年      十      月      十一      日
                                  臺灣臺南地方法院刑事第一庭
              法  官  黃  光  進
右正本證明與原本無異。
如不服本判決，應於判決送達後十日內，向本院提出上訴狀。
                                          書記官  陳  怡  吟
中      華      民      國      九十      年      十    月      十一    日


司法院資訊處製作；財團法人民間司法改革基金會備份。
